臺灣臺南地方法院刑事判決　　　　　　　96年度易字第1225號
公　訴　人　臺灣臺南地方法院檢察署檢察官
被　　　告　乙○○
上列被告因侵占案件，經檢察官提起公訴（九十六年度偵字第八
○○七號），被告於準備程序中就被訴事實為有罪之陳述，經本
院合議庭裁定由受命法官獨任進行簡式審判程序，判決如下：
    主  文
乙○○意圖為自己不法之所有，而侵占對於業務上所持有之物，
處有期徒刑捌月，減為有期徒刑肆月，如易科罰金，以新臺幣壹
仟元折算壹日。
    犯罪事實
一、乙○○從事銀行相關之代辦業務，為從事業務之人，其於民
    國九十三年九月間曾受甲○○之委託，向國泰世華商業銀行
    （下稱國泰世華銀行）申請貸款新臺幣（下同）二十萬元，
    該筆貸款並於核貸後交予甲○○。詎於九十四年四月間，乙
    ○○復向甲○○表示在貸款利率不變下，希望甲○○另再向
    銀行貸款以歸還上開向國泰世華銀行所貸之款項，甲○○遂
    再透過乙○○向玉山商業銀行貸款二十五萬元後，將其中十
    八萬五千五百三十二元交付給乙○○，以便讓乙○○代甲○
    ○向國泰世華銀行償還貸款，嗣甲○○於九十四年五月間陸
    續將十八萬五千五百三十二元匯予乙○○後，乙○○即基於
    意圖為自己不法所有之犯意，利用業務上持有之機會，侵占
    上開款項據為己有後並花用殆盡。
二、案經甲○○訴由臺灣臺南地方法院檢察署檢察官偵查起訴。
    理    由
一、訊據被告乙○○對其有於上揭時、地侵占業務上所持有而應
    代甲○○向國泰世華銀行償還貸款之十八萬五千五百三十二
    元事實，業於本院審理時坦承不諱，復據告訴人甲○○於偵
    查中指訴綦詳。此外，並有切結書及匯款單各一份附卷可稽
    ，足認被告自白與事實相符，事證明確，被告上揭業務侵占
    之犯行，洵堪認定。
二、被告行為後，刑法業於九十四年一月七日修正，於同年二月
    二日公布，於九十五年七月一日施行。按行為後法律有變更
    者，適用行為時之法律，但行為後之法律有利於行為人者，
    適用最有利於行為人之法律，修正後即現行刑法第二條第一
    項訂有明文。又按比較新舊法，應就罪刑有關之共犯、未遂
    犯、想像競合犯、牽連犯、連續犯、結合犯，以及累犯加重
    、自首減輕暨其他法定加減原因（如身分加減）與加減例等
    一切情形，綜其全部罪刑之結果而為比較，此有最高法院九
    十五年五月二十三日九十五年第八次刑庭會議決議第一、（
    四）則可資參照：
  (一)刑法第三百三十六條第二項之業務侵占罪，其罰金刑之法定
    刑原為得科銀元三千元以下罰金，因罰金罰鍰提高標準條例
    第一項前段規定，提高為十倍，為得科銀元三萬元以下罰金
    。而依修正後刑法施行法第一條之一規定：「（第一項）中
    華民國九十四年一月七日刑法修正施行後，刑法分則編所定
    罰金之貨幣單位為新臺幣。（第二項）九十四年一月七日刑
    法修正時，刑法分則編未修正之條文定有罰金者，自九十四
    年一月七日刑法修正施行後，就其所定數額提高為三十倍。
    但七十二年六月二十六日至九十四年一月七日新增或修正之
    條文，就其所定數額提高為三倍」，及刑法第三十三條第五
    款修正為：「主刑之種類如下：五、罰金：新臺幣一千元以
    上，以百元計算之」等規定觀之，依修正後之法律，刑法第
    三百三十六條第二項業務侵占罪所得科處之罰金刑最高額為
    新臺幣九萬元、最低額為新臺幣一千元，然依被告行為時即
    修正前刑法第三十三條第五款規定之罰金最低額為銀元一元
    ，並提高十倍計算，前開罰金刑，最高額為銀元三萬元，最
    低額為銀元十元，若乘以三倍而換算為新臺幣，最高額雖與
    新法同為新臺幣九萬元，然最低額僅為新臺幣三十元。因此
    ，比較上述修正前、後之刑罰法律，自以被告行為時即修正
    前關於科處罰金刑之法律較有利於被告。
  (二)綜合上述各條文修正前、後之比較，揆諸前揭最高法院決議
    及修正後刑法第二條第一項規定之「從舊從輕」原則，被告
    自應適用其行為時之法律，即修正前刑法之相關規定及修正
    刪除前罰金罰鍰提高標準條例第二條規定，予以論處。
三、被告從事銀行相關之代辦業務，為從事業務之人，其利用業
    務上之機會，侵占其業務上持有之金錢，核被告所為，係犯
    刑法第三百三十六條第二項之業務侵占罪。爰審酌被告利用
    職務上之機會侵占款項金額為十八萬五千五百三十二元，迄
    今未與告訴人甲○○達成和解，賠償對方所受之損害，惟念
    及犯後坦承犯行，態度良好等一切情狀，量處如主文所示之
    刑，以示懲儆。又查被告犯罪之時間，係在九十六年四月二
    十四日以前，依中華民國九十六年罪犯減刑條例第二條第一
    項第三款、第七條之規定，應減其宣告刑二分之一，故減處
    為有期徒刑四月，並諭知易科罰金之折算標準，以資懲儆。
據上論斷，應依刑事訴訟法第二百七十三條之一第一項、第二百
九十九條第一項前段，刑法第二條第一項、第三百三十六條第二
項、修正前刑法第四十一條，刑法施行法第一條之一第一項、第
二項前段，中華民國九十六年罪犯減刑條例第二條第一項第三款
、第七條、第九條，判決如主文。
本案經檢察官丙○○到庭執行職務
中　　華　　民　　國　　96　　年　　11　　月　　29　　日
　　　　　　　　　刑事第六庭    法　官　黃莉莉
以上正本證明與原本無異。
如不服本判決應於收受本判決後10日內向本院提出上訴書狀，並
應敘述具體理由。如未敘述上訴理由者，應於上訴期間屆滿後20
日內向本院補提理由書狀（均須按他造當事人之人數附繕本）「
切勿逕送上級法院」。
　　　　　　　　　　　　　　　　書記官　許哲萍
中　　華　　民　　國　　96　　年　　11　　月　　29　　日
附錄本案論罪科刑法條
刑法第三百三十六條第二項：
對於業務上所持有之物，犯前條第一項之罪者，處六月以上五年
以下有期徒刑，得併科三千元以下罰金。
